【裁判字號】    96,訴,6308
【裁判日期】    970326
【裁判案由】    返還共有物等
【裁判全文】
臺灣臺北地方法院民事判決              96年度訴字第6308號
原      告  己○○
被      告  戊○○
            乙○○
            庚○○
            丙○○
兼  共  同
訴訟代理人  丁○○
被      告  甲○○
上列當事人間返還共有物等事件，本院於中華民國97年3月5日言
詞辯論終結，判決如下：
    主  文
原告先位、備位之訴以及假執行之聲請均駁回。
訴訟費用由原告負擔。
    事實及理由
壹、程序方面：
一、本件被告甲○○未於言詞辯論期日到場，核無民事訴訟法第
    386條各款所列情形，爰依原告之聲請，由其一造辯論而為
    判決。
二、按訴狀送達後，原告不得將原訴變更或追加他訴。但請求基
    礎事實同一者，不在此限。另不變更訴訟標的，而補充或更
    正事實上或法律上之陳述者，非為訴之變更或追加，民事訴
    訟法第255條第1項第2款及第256條定有明文。本件原告原起
    訴請求「(一)請求變更原判決之給付或其他原有效果。被告等
    應連帶給付原告新台幣162萬元，及自民國95年1月18日之次
    日起至清償日止，按年息5％計算之利息。(二)被告等應給付
    原告新台幣73萬元，及自民國89年3月10日之次日起至清償
    日止，按年息5％計算之利息。(三)被告等應自民國88年7月5
    日起至清償日止，按月給付原告新台幣5萬元，及自各月應
    返還利益之次日起至清償日止，按年息5％計算之利息。」
    ，嗣經本院闡明該聲明1、3項於執行上尚有疑慮，原告遂於
    民國96年10月18日將訴之聲明補正為：「(一)被告乙○○、戊○○、庚○○、丙○○、丁○○應連帶給付原告新台幣162
    萬元，及自民國95年1月18日之次日起至清償日止，按年息5
    ％計算之利息。(二)被告乙○○、丁○○、甲○○應連帶給付
    原告新台幣73萬元，及自民國89年3月10日之次日起至清償
    日止，按年息5％計算之利息。(三)被告乙○○、丁○○、甲○○自民國88年7月5日起至清償日止，應按月連帶給付原告
    新台幣5萬元，及自各月應返還利益之次日起至清償日止，
    按年息5％計算之利息。」，並於96年11月27日追加備位聲
    明：「被告應連帶給付原告，因侵權行為所致損害賠償額若
    干元。」，經核其聲明之追加變更，請求基礎事實並未改變
    ；且原告就其聲明所為之更正，僅對其返還共有物之內容加
    以修正補述，使其內容明確核屬訴之聲明之補正，揆諸前開
    說明，原告所為之訴之變更追加及補充陳述應屬合法，自應
    予以准許。
貳、實體方面：
一、原告主張：原告於民國87年2月1日與被告甲○○、丁○○共
    同出資，購買英製CELSIS6250掃瞄機一部，與田禾資訊科技
    股份有限公司（下稱田禾公司）原有之日製掃瞄機共同生產
    ，生產利益依合作計劃書約定比例拆帳分配，惟田禾公司自
    87年12月間即未依約分配紅利予原告，88年2月26日更片面
    終止雙方之勞動契約，並將原屬共有之英製掃瞄機占為公司
    資產。原告就其與田禾公司間僱傭關係，經提起確認僱傭關
    係存在之訴，業於95年7月26日應法院判決兩造間僱傭關係
    存在確定，然田禾公司之董、監事及其他有代表權之人為規
    避前開判決准予原告供擔保得為假執行之決定，於一審判決
    前一日（89年11月27日）未催告債權人申報債權，即向法院
    申請破產，致原告聲請強制執行而無效果。雖原告就與田禾
    公司間所有債權債務關係於 90 年 2 月 19 日簽有和解書
    ，惟該和解書為受被告脅迫而簽訂，業於事發後報案備查，
    自無礙原告對未能因強制執行而獲清償之債權新台幣（下同
    ） 162 萬元，向田禾公司有代表權之董、監事、負責人及
    總經理，即被告乙○○、戊○○、庚○○、丙○○、丁○○
    ，請求連帶負清償責任。另甲○○、丁○○將其與原告共有
    之英製掃瞄機，未經原告同意，即與被告乙○○一同變賣共
    有物，又未返還原告賣得之應有價金，爰請求被告乙○○、
    丁○○、甲○○對原告因系爭英製掃瞄機賣得價金 220 萬
    元（依田禾公司 89 年 2 月 24 日會議通知及同年 3 月
    10 日之會議記錄得知）之應分得部分（1/3，即 73 萬元）
    負連帶返還之責。又系爭英製掃瞄機對於原告每月本應有 7
    萬餘元之利益，今因被告甲○○、丁○○及乙○○之處分掃
    瞄機行為致原告喪失此等利益，故依不當得利之法律關係，
    請求被告甲○○、丁○○及乙○○自 88 年 7 月 5 日起至
    清償日止，應按月連帶給付原告 5 萬元及按年息 5 ％計算
    之利息等語。並為先位聲明：(一)被告乙○○、戊○○、庚○○、丙○○、丁○○應連帶給付原告新台幣 162 萬元，及
    自民國 95 年 1 月 19 日起至清償日止，按年息 5 ％計算
    之利息。(二)被告乙○○、丁○○、甲○○應連帶給付原告新
    台幣 73 萬元，及自民國 89 年 3 月 11 日起至清償日止
    ，按年息 5 ％計算之利息。(三)被告乙○○、丁○○、甲○○自民國 88 年 7 月 5 日起至清償日止，應按月連帶給付
    原告新台幣 5 萬元，及自每月應清償之次日起至清償日止
    ，按年息 5 ％計算之利息。(四)願供擔保，請准宣告假執行
    。另備位聲明：被告應連帶給付原告，因侵權行為所致損害
    賠償額若干元。
二、被告則以：
  (一)被告乙○○、戊○○、庚○○、丙○○、丁○○部分：原告
    與田禾公司之所有債權債務關係，雙方業於90年3月14日完
    成和解，和解金包含二張支票（20萬元、23萬元）及法院提
    存書（12萬元），合計55萬元。支票部分尚因原告之請求經
    被告丁○○背書保證支票兌現，並於和解書中約定支票要能
    兌現後和解書方能生效，顯見原告唯恐被告無法支付和解金
    ，因而提出此等請求，是堪認原告乃基於自由意志與田禾公
    司成立和解；且原告已於90年3月28日提示支票，和解金並
    已入其帳戶，亦足認原告同意和解，否則何會有提示支票讓
    和解書生效之行為等語，資為抗辯。並聲明：駁回原告之訴
    及假執行之聲請。
  (二)被告甲○○部分：被告甲○○未於言詞辯論期日到場，亦未
    提出準備書狀作何聲明或陳述。
三、原告主張其於 87 年 2 月 1 日與被告甲○○、丁○○共同
    出資，購買英製 CELSIS6250 掃瞄機一部，與田禾公司原有
    之日製掃瞄機共同生產，生產利益依合作計劃書約定比例拆
    帳分配，惟田禾公司自 87 年 12 月間即未依約分配紅利予
    原告，88 年 2 月 26 日更片面終止雙方之勞動契約，原告
    就其與田禾公司間僱傭關係，經提起確認僱傭關係存在之訴
    ，業於89年11月28日判決兩造間僱傭關係存在確定之事實，
    業據提出判決書及確定證明之影本各一份，復為兩造所不爭
    執，自堪信為真實。
四、被告抗辯稱原告與田禾公司間之所有相關爭議，已於 90 年
    2月19日就其間之所有債權債務關係，成立和解，並提出原
    告不爭執真正之和解書為證。原告雖稱該和解書係基於被告
    之脅迫始簽署，原告並有報案云云，然被告否認有脅迫和解
    之事實，且本院依原告所提之報案二聯單向台北市政府警察
    局中山分局函查相關資料，則經該局函覆以：「本案報案人
    邱某經查係糾紛案件未提告訴，本分局長春派出所僅開立報
    案二聯單」，是原告所提之報案二聯單亦顯無法證明其於該
    次和解確係遭受脅迫而和解，是其所辯該次和解係因脅迫而
    為之云云，並不可採。
五、按稱和解者，謂當事人約定，互相讓步，以終止爭執或防止
    爭執發生之契約。和解有使當事人所拋棄之權利消滅及使當
    事人取得和解契約所訂明權利之效力。民法第736條、737條
    分別定有明文。查本件依被告等所提之債權和解同意書所記
    載，「田禾資訊科技股份有限公司與己○○先生雙方所有債
    權債務關係於中華民國玖拾年月壹拾肆日完全達成和解，
    並對於田禾資訊科技股份有限公司出售公司資產設備於張殿
    駿先生無異議，特立此和解同意書」，參諸該和解同意書係
    於90年3月14日所書，而而前開原告與田禾公司間確認僱傭
    關係存在之訴相關爭議，係於89年11月28日判決，並未經上
    訴，堪信被告所稱於締結和解書時，就田禾公司與原告之有
    關爭議（含機器之爭議），均已成立和解等情為真實。田禾
    公司既已與原告相關之爭議成立和解且付款，則被告等結束
    田禾公司營業並經原告於和解書中同意出售機器予他人，自
    無任何侵權行為可言，是原告以此起訴請求之先位、備位聲
    明均無理由，應予駁回。原告之訴既經駁回，其假執行之聲
    請即失所依據，亦應一併予以駁回。
六、本件之事實及法律關係已臻明確，兩造之其餘主張陳述及攻
    擊防禦方法，經本院審酌後對判決之結果無影響，爰不一一
    加以論述，附此敘明。
七、訴訟費用負擔之依據：民事訴訟法第78條。
中    華    民    國    97    年    3     月    26    日
                  民事第一庭    法  官  朱漢寶
以上正本係照原本作成
如對本判決上訴，須於判決送達後20日內向本院提出上訴狀
中    華    民    國    97    年    3     月    26    日
                                書記官  陳彥樺


司法院資訊處製作；財團法人民間司法改革基金會備份。
